臺灣高等法院民事裁定　　　　　　　　 100年度抗字第82號
抗　告　人　財團法人法律扶助基金會
法定代理人　吳景芳
代　理　人　黃　凡
相　對　人　羅素娟
上列當事人間聲請確定訴訟費用額事件，抗告人對於中華民國99
年12月31日臺灣臺北地方法院99年度事聲字第10187號所為裁定
提起抗告，本院裁定如下：
    主      文
原法院司法事務官所為裁定及原裁定關於駁回抗告人後開第二項
聲請部分，均廢棄。
本件相對人應負擔之訴訟費用額確定為新台幣陸佰元，並自原司
法事務官裁定送達相對人之翌日起至清償日止，按週年利率百分
之五計算之利息。
其餘抗告駁回。
抗告訴訟費用由抗告人負擔。
    理      由
一、按訴訟費用之範圍，除裁判費外，尚包括民事訴訟法第77條
    之23至第77條之25所規定之費用在內。即有關律師酬金部分
    ，以法院或審判長依法律規定為當事人選任律師為特別代理
    人或訴訟代理人及第三審律師酬金，始得列為訴訟費用之一
    部。而當事人支出之律師費用，因我國非採律師訴訟主義，
    故不在訴訟費用之內。至法律扶助法第35條第1項規定分會
    就扶助事件所支出之酬金及必要費用，固視為訴訟費用之一
    部。惟依其立法理由：「一、受扶助人既係透過基金會之協
    助而進行訴訟，則其依法或裁判得向對造請求之訴訟費用者
    ，當無平白受領之理，且為簡化基金會求償之程序，爰參酌
    民事訴訟法第114條之精神，就分會為提供法律扶助所支出
    之酬金及必要費用，明定視為訴訟費用之一部，並於第2項
    及第3項規定，得向負擔訴訟費用之他造請求返還。另為避
    免分會必須另行訴訟始能取得執行名義，爰於第4項明定，
    分會得據受扶助人有執行力之執行名義，直接聲請確定訴訟
    費用額並據以聲請強制執行。二、基金會依前開規定取得訴
    訟費用之執行名義，既來自受扶助人，自得以其金額，抵充
    受扶助人應繳付之酬金及必要費用。」可知法律扶助法第35
    條之立法原意，係將受扶助人依法或裁判得向對造請求之訴
    訟費用，於受扶助範圍內，將之移轉至基金會。基金會之訴
    訟費用請求權既係受讓自受扶助人，其權利範圍自不得逾受
    扶助人自行請求確定訴訟費用額之範圍。法律扶助法第35條
    第3項規定基金會分會就法律扶助所支出之律師酬金，而得
    向對造請求者，自以須法院或審判長依法律規定為當事人選
    任律師為訴訟代理人，或第三審之律師酬金為限（最高法院
    99年度台抗字第925號、第837號裁定意旨參照）。
二、本件抗告人於原法院聲請意旨略以：方王寶瑟經抗告人臺北
    分會准予法律扶助後，向原法院起訴請求相對人給付新台幣
    （下同）170萬元本息（下稱系爭訴訟），經原法院94年度
    訴字第2054號判決方王寶瑟勝訴，訴訟費用由相對人負擔確
    定。而抗告人因系爭法律扶助事件支出第一審訴訟費用30,6
    00元（下稱系爭費用），依法律扶助法第19條、第35條第1
    項至第4項規定應向負擔訴訟費用之相對人追償。爰依民事
    訴訟法第91條第1項、第2項之規定聲請確定訴訟費用額等語
    。
三、查，抗告人於系爭訴訟中因公示送達而支出登報費用600元
    ，有抗告人提出94年11月22日訴訟及其他必要費用領款單在
    卷可憑（見原法院99年度司聲字第919號卷第13頁），並經
    本院調閱系爭訴訟卷證查明屬實（見該卷第35頁公示送達登
    報）。是抗告人請求相對人應賠償之訴訟費用為600元，原
    法院司法事務官裁定駁回抗告人此部分確定訴訟費用額之聲
    請，抗告人聲明異議，原法院駁回異議，尚有未洽，應由本
    院將原法院司法事務官所為裁定及原裁定有關該部分廢棄，
    改判如主文第二項所示。至抗告人主張其為系爭訴訟指派扶
    助律師擔任訴訟代理人而支出律師酬金30,000元部分，固據
    提出94年6月20、同年12月6日預付酬金領款單2紙為證（見
    原法院99年度司聲字第919號卷第11頁至第12頁），惟該部分
    非屬法院或審判長依法律規定為當事人選任律師為特別代理
    人或訴訟代理人及第三審律師酬金，揆諸前揭說明，非屬應
    由相對人負擔之訴訟費用，原法院事務官裁定及原裁定否准
    抗告人此部分聲請，理由雖有不同，結論並無二致。抗告意
    旨指摘此部分不當，求予廢棄，仍應認無理由，應予駁回。
    。
四、據上論結，本件抗告為一部有理由，一部無理由，爰裁定如
    主文。
中    華    民    國   100    年    3     月    8     日
                    民事第八庭
                        審判長法  官  許正順
                              法  官  連正義
                              法  官  蘇芹英
正本係照原本作成。
本裁定除以適用法規顯有錯誤為理由外，不得再抗告。如提起再
抗告，應於收受後10日內委任律師為代理人向本院提出再抗告狀
。並繳納再抗告費新台幣１千元。
中    華    民    國   100    年    3     月    8     日
                              書記官  陳建邦